臺灣高雄地方法院刑事判決　　　　　　　　　　　　　　九十三年度易緝字第三號
　　公　訴　人　臺灣高雄地方法院檢察署檢察官
　　被　　　告　丁○○
右列被告因侵占案件，經檢察官提起公訴（九十一年度偵字第一五七一八號），本院
判決如左：
    主  文
丁○○無罪。
    理  由
一、公訴意旨略以：丁○○於民國九十年八月二十九日下午六時七分，在高雄縣鳳山
    市○○○路十五號，向甲○○承租車牌號碼Ｐ二－九八四七號自用小客車一輛，
    約定每日租金新台幣（下同）八百元，詎丁○○取得上開車輛後，竟意圖為自己
    不法之所有，於同年九月二十三日，以上開車輛向不詳姓名年籍資料綽號「貴仔
    」之人，質押借款十五萬元，並自同年十月二十三日起，拒不按約定繳交租金，
    履經甲○○催討，均置之不理，迄至九十一年六月三十日凌晨二時三十分許，始
    經甲○○在高雄市○○路旁尋獲上開車輛，因認丁○○涉犯刑法第三百三十五條
第一項之侵占罪嫌等語。
二、按事實之認定，應憑證據，如未能發現相當證據，或證據不足以證明，自不能以
    推測或擬制之方法，以為裁判之基礎；又刑事訴訟法上所謂認定犯罪事實之證據
    ，係指足以認定被告確有犯罪行為之積極證據而言，該項證據自須適合於被告犯
    罪事實之認定，始得採為斷罪資料（最高法院四十年台上字第八六號、二十九年
    度上字第三一０五號判例參照）。又不能證明被告犯罪者，應諭知無罪之判決，
    刑事訴訟法第三百零一條第一項定有明文。
三、本件公訴人認被告丁○○涉犯刑法第三百三十五條第一項侵占罪嫌，無非以告訴
    人甲○○於警詢、偵查及本院調查中之指述、租車契約書、行車執照、汽車車籍
    資料、存證信函、切結書，以及被告租車後，竟逾八個月之久拒不支付租金，且
    以上開車輛向他人質押借款，經多次傳喚，又均未到庭應訊等，為其論罪依據。
    訊據被告固不否認於上開時地向甲○○承租Ｐ二－九八四七號自用小客車，並於
    九十年九月二十三日，該車輛即由綽號「貴仔」之人占用，暨自同年十月二十三
    日起，即未繳納租金一事，惟堅決否認有何侵占犯行，辯稱：該車輛係因伊向地
    下錢莊借錢，後來無力支付利息，地下錢莊之「貴仔」即強行將車輛取走，並逼
    迫伊簽具切結書，以資證明該車輛係伊同意交由「貴仔」保管等語。經查：
（１）上開車輛係被告於上開時地向甲○○承租，約定每日租金八百元，自九十年九
      月二十三日起，該車輛即由綽號「貴仔」之男子占用，並自同年十月二十三日
      起，被告即未再繳納租金一節，業據告訴人甲○○於警詢、偵查及本院調查中
      指述綦詳，且有租車契約書、行車執照、汽車車籍資料、存證信函及切結書各
      一紙在卷可稽，並為被告所不否認，固堪信為真實。茲應審究者厥為上開車輛
      究係被告主動交予綽號「貴仔」之人質押借款，或係遭「貴仔」強行取走，以
      供抵債一事。對此，證人即目睹「貴仔」取走上開車輛之乙○○到庭證稱：「
      因他（指被告）欠錢莊「草仔」及「貴仔」的錢，他借了十萬元，一個星期繳
      一次利息，後來被告繳息不正常，錢莊的人要他一次還清，被告與「草仔」及
      「貴仔」商量要求分期攤還，對方不同意，對方問他們老闆要如何處理，並且
      告訴老闆有一輛車，我們有向他求情車子是租來的，但是對方仍執意要牽走」
      、「（問：「草仔」及「貴仔」除了將車子牽走外，尚有要求被告做何事？）
      強迫被告簽書面」、「（問：書面內容為何？）內容是被告欠他們錢，同意他
      們把車子牽走抵債，內容是「草仔」唸給被告寫的」、「（問：書面是何時簽
      的？）把車子牽走的同一天簽的」、「（問：被告所簽的書面是否為九十一年
      度偵字第一五七一八號偵查卷第八頁所附之切結書？（提示）是」等語，核與
      被告供述均相符合。
（２）又查被告自九十年九月二十三日「貴仔」取走上開車輛後，仍繼續繳納長達一
      個月之租金約二萬餘元，此業據告訴人陳述甚明，核與證人乙○○證述無訛，
      衡情倘被告係有意實施侵占，主動將車交予「貴仔」之人質押借款或抵債，其
      理應自交車予「貴仔」之日起，即不再繳納租金，以遂行其侵占犯行，惟其竟
      仍繼續繳納長達一個月之久之租金，顯見被告仍期待日後向「貴仔」還款之後
      ，得以取回車輛返還告訴人甚明。
（３）再者，本件告訴人於九十一年六月三十日尋獲上開車輛時，車上放有切結書一
      紙，其內容為「因本人丁○○向貴仔借貸壹拾伍萬元整，暫將車號Ｄ二－九八
      四七號之車輛交由保管，特立此據以證明、車主甲○○、立據人丁○○、Ｚ0
      00000000、中華民國九十年九月二十三日」，此業據告訴人陳述在卷
      ，並有切結書一紙在卷可憑。按倘被告確係意圖將車據為己有，並主動將車交
      予「貴仔」以資抵債或質押借款，其立此同意將車交予「貴仔」保管，並留有
      自己姓名之切結書，豈非自曝其短，為自己之犯行留下證據，一般人縱使至愚
      ，亦不至如此，故被告辯稱係因「貴仔」之人強將上開車輛取走抵債，並逼迫
      伊出具切結書一語，洵非子虛。
四、綜上所述，上開車輛既非被告主動交予「貴仔」質押借款或抵債，而係「貴仔」
    之人強行取走，此外，復查無其他積極證據足資證明被告有侵占犯行，既不能證
    明被告犯罪，爰為被告無罪判決之諭知。
據上論結，應依刑事訴訟法第三百零一條第一款，判決如主文。
本案經檢察官丙○○到庭執行職務。
中      華      民      國    九十三    年      二      月      五      日
                                  臺灣高雄地方法院刑事第十庭
                                    審判長法  官  李  璧  君
                                          法  官  卓  立  婷
                                          法  官  吳  志  豪
右為正本證明與原本無異。
如不服本判決，應於送達後十日內，向本院提出上訴狀。
                                          書記官  盧  雅  婷
中      華      民      國    九十三    年      二      月     十九     日
